臺灣高雄地方法院民事裁定            100年度監宣字第298號
聲  請  人  吳玳爭
上列聲請人聲請吳月桂監護宣告事件，本院裁定如下：
    主  文
宣告吳月桂（女，民國○○年○ 月○ 日生，身分證統一編號：Ｚ000
000000號）為受監護宣告之人。
選定吳玳爭（女，民國○○年○ 月○○日生，身分證統一編號：Ｚ000
000000號）為受監護宣告人吳月桂之監護人。
指定吳秀琪（女，民國○○年○ 月○○日生，身分證統一編號：Ｚ000
000000號）為會同開具財產清冊之人。
程序費用由受監護宣告人吳月桂負擔。
    理  由
一、本件聲請意旨略以：聲請人吳玳爭為應受監護宣告人吳月桂
    之次女，吳月桂於民國100 年5 月18日車禍受有頭部外傷併
    顱骨骨折及顱內出血、左脛骨骨折等傷害，雖延醫診治但不
    見起色，致已不能為意思表示或受意思表示，或不能辨識其
    意思表示之效果，已達受監護宣告之程度，聲請人爰依法聲
    請本院准予對吳月桂為監護宣告，並選定聲請人為其監護人
    等語。
二、按「對於因精神障礙或其他心智缺陷，致不能為意思表示或
    受意思表示，或不能辨識其意思表示之效果者，法院得因本
    人、配偶、四親等內之親屬、最近一年有同居事實之其他親
    屬、檢察官、主管機關或社會福利機構之聲請，為監護之宣
    告。」民法第14條第1 項定有明文。又「法院應於鑑定人前
    訊問應受監護宣告之人。但有礙難訊問之情形或恐有害其健
    康者，不在此限。」、「監護之宣告，非就應受監護宣告之
    人之精神或心智狀況訊問鑑定人後，不得為之。」、「法院
    為監護之宣告時，應依職權就配偶、四親等內之親屬、最近
    一年有同居事實之其他親屬、主管機關、社會福利機構或其
    他適當之人選定一人或數人為監護人，並同時指定會同開具
    財產清冊之人。」民事訴訟法第602 條第1 項、第603 條、
    民法第1111條第1 項亦分別定有明文。
三、經查，聲請人主張之事實，業據提出國軍高雄總醫院附設民
    眾診療服務處診斷證明書1 份及戶籍謄本2 份為證，並經本
    院於鑑定人高雄榮民總醫院張正和醫師前訊問吳月桂，其臥
    床身插鼻胃管、並無回應；經鑑定人張正和醫師鑑定後認為
    ：病患（即吳月桂）因車禍頭部受傷導致顱內出血所引起的
    後遺症，病患已經不能言語，已經無法為意思表示或受意思
    表示，應為監護宣告等語（見本院100 年9 月30日鑑定筆錄
    ）；另據精神鑑定報告書亦載：「玖、鑑定結果：根據上述
    評估結果，吳員目前之各項基本認知功能包括智能、溝通、
    行動、情緒等等基本能力皆有明顯障礙，完全無自我照顧之
    能力，整體功能表現已達末期失智程度，需完全倚賴外界提
    供之照顧方能維持生命。吳員應已達到『不能為意思表示或
    受意思表示，也不能辨識其意思表示之效果』之程度，建議
    給予監護宣告」等語，此有行政院國軍退除役官兵輔導委員
    會高雄榮民總醫院100 年10月11日高總精字第1000016237號
    函暨檢附精神鑑定報告書乙份在卷可憑，是依上揭鑑定結果
    ，吳月桂因上揭意外致其心智缺陷，不能為意思表示及受意
    思表示，已達不能管理處分自己財產之程度，應可認定。本
    院爰依法宣告其為受監護宣告之人。
四、次查，聲請人吳玳爭為受監護宣告人吳月桂之次女，有戶籍
    謄本1 份在卷可參，是本院審酌聲請人與受監護宣告人為至
    親，聲請人亦有意願擔任監護人，且受監護宣告人吳月桂之
    配偶吳順枝、長女吳秀琪、長子吳建稼、次男吳建蔚亦同意
    由聲請人擔任監護人，此有其等出具之家庭會議紀錄協議書
    在卷可參，則由聲請人負責護養及照顧受監護宣告人並管理
    其財產，應能符合受監護宣告人之利益，爰選定聲請人擔任
    吳月桂之監護人。又經本院選定之監護人即聲請人，自應依
    民法第1112條規定，負責護養療治受監護宣告人吳月桂之身
    體及妥善為財產管理之職務，一併敘明。
五、另就指定會同開具財產清冊之人部分，聲請人陳述：請本院
    指定聲請人之胞姐吳秀琪擔任會同開具財產清冊之人等語。
    本院參酌，吳秀琪為受監護宣告人之長女，是本院認由其擔
    任會同開具財產清冊之人，亦無不當，本院爰依上揭法條規
    定，指定吳秀琪擔任會同開具財產清冊之人。又依民法第11
    13條準用同法第1099條之規定，於監護開始時，監護人對於
    受監護宣告人之財產，應會同吳秀琪於2 個月內開具財產清
    冊並陳報法院，併此敘明。
六、依民事訴訟法第608 條第1 項，裁定如主文。
中    華    民    國  100     年    10    月    19    日
                   家事法庭 法  官  郭佳瑛
正本係照原本作成。
如不服本裁定關於選定監護人及指定會同開具財產清冊之人等部
分，應於送達後10日內向本院提出抗告狀，並繳納抗告費新臺幣
1,000元；其餘關於宣告監護之部分，不得抗告。
中    華    民    國  100     年    10    月    19    日
                            書記官  曾小玲